【裁判字號】    96,重訴,197
【裁判日期】    971112
【裁判案由】    侵權行為損害賠償
【裁判全文】
臺灣高雄地方法院民事判決             96年度重訴字第197號
原      告  甲○○
訴訟代理人  吳秋麗律師
被      告  乙○○
                        樓
訴訟代理人  陳慧敏律師
            林敏澤律師
            李亭萱律師
上列當事人間請求損害賠償事件，原告於刑事訴訟程序（95年度
交易字第215 號）提起刑事附帶民事訴訟（95年度交附字第83號
），經本院刑事庭裁定移送前來，本院於民國97年10月29日言詞
辯論終結，判決如下：
    主      文
原告之訴及假執行之聲請均駁回。
訴訟費用由原告負擔。
    事實及理由
一、原告主張：原告於民國94年3 月7 日16時45分許，騎乘車牌
    號碼YES-962 號重型機車沿高雄市前鎮區○○○路慢車道由
    北往南行駛，行經該路與金福路口時，適有被告駕駛車牌號
    碼ZO-7791 號自小客車搭載訴外人葉陳輝，沿高雄市前鎮區
    ○○○路南往北方向內側快車道行駛，途經該路與金福路口
    欲左轉金福路時，竟疏於注意，於上開交岔路口左轉號誌尚
    未亮起時即貿然左轉，原告因左前方視線為同向快車道待轉
    之大貨車擋住，致忽見被告駕駛之自用小客車，緊急煞車行
    車不穩人車倒地撞及被告駕駛之自用小客車右後側，原告因
    而受有第5 、6 頸椎脫位、脊髓損傷致四肢癱瘓之重傷害（
    下稱系爭事故）。原告因被告之侵權行為致受有下列損害：
    （一）醫藥費用：原告受傷期間分別至私立高雄醫學大學附
    設中和紀念醫院等就診支出醫療費用共計新台幣（下同）68
    1,784 元；（二）看護費用：原告自加護病房轉出後，自94
    年4 月11日起至同年12月11日止、95年1 月29日起至同年7
    月31日止，均由原告之家屬輪流照顧，共計429 天，另94年
    12月12日起至95年1 月28日共計48天，係由外籍看護工看護
    ，看護費用每日以2,200 元計，看護費用合計為1,049,400
    元；（三）增加生活上需要費用：原告因癱瘓因而需支出尿
    布、紙巾、尿管、輪椅、氣墊床、電動床等醫療衛生用品器
    材計74,900元；（四）救護車往返醫院交通費用計33,100元
    ；（五）喪失勞動能力部分：原告任職於民用航空局，93年
    年薪為658,718 元，原告為64年2 月17日出生，事發時30歲
    ，自該日起至公務員強制退休年齡65歲止，共34年11個月又
    10天，按霍夫曼扣除中間利息，原告喪失勞動能力之損失共
    計13,927,976元；（六）精神慰撫金部分：原告因被告違規
    左轉侵權行為，造成原告全身癱瘓，身心嚴重受損，造成家
    中極大負擔，應得請求精神慰撫金10,000,000元，為此，依
    民法第184 條第1 項、第193 條第1 項及第195 條第1 項，
    提出本訴，並聲明：（一）被告應給付原告新台幣25,767,1
    60元，及自起訴狀繕本送達翌日起，至清償日止，按週年利
    率百分之五計算之利息；（二）願供擔保，請准宣告假執行
    。
二、被告則以：被告當時駕駛車牌號碼ZO-7791 號自小客車係在
    左轉綠燈亮起後左轉，應有左轉行車之路權，而原告係在紅
    燈時闖越紅燈而撞及被告，原告應無行車之路權且有應注意
    而未注意之過失，況被告當時係搭載長官葉陳輝，怎敢貿然
    闖越紅燈而未小心駕駛，是被告對原告並無侵權行為，原告
    之請求應為無理由。而於本件事故之刑事審判中，證人黃光
    輝、戴發鈺之證言，有諸多前後矛盾、記憶模糊及偏頗之情
    形，其證言無採用價值，應不得作為對被告不利認定之依據
    。再者，縱認被告確有過失侵害原告權利，原告亦與有過失
    ，被告可主張過失相抵。且本件原告所請求之金額顯屬過高
    。又倘原告認為本件駕駛人實為葉陳輝，則本件原告之請求
    應為無理由等語，資為抗辯，並聲明：（一）原告之訴駁回
    ；（二）如受不利判決，願供擔保，請准宣告免為假執行。
三、本件兩造不爭執及爭執事項如下：
    兩造不爭執事項：
（一）原告因系爭事故領取汽車強制責任險保險金170 萬元，且
      依法得自損害賠償金額中扣除。
（二）原告因系爭事故受有頸椎第五節爆裂性骨折及脊隨損傷併
      四肢癱瘓之傷害。
（三）車號ZO-7791 號自小客車為被告所有，且系爭事故發生時
      ，車內有被告及訴外人葉陳輝二人。
（四）被告因系爭事故經本院95年交易字第215 號刑事一審判決
      判處有期徒刑6 月，經檢察官及被告均提起上訴，復經台
      灣高等法院高雄分院96年交上易字第61號刑事二審判決認
      定系爭事故發生時，車號ZO-7791 號自小客車之駕駛人為
      葉陳輝，而判處被告判處無罪確定。
    兩造爭執事項：
（一）系爭事故發生時，車號ZO-7791 號自小客車之駕駛者究為
      被告或訴外人葉陳輝?
（二）原告依侵權行為法律關係請求被告損害賠償有無理由?
      如是，得請求之各項金額為若干？
（三）系爭事故發生之車輛是否為車號ZO-7791 號自小客車？
（四）原告就系爭事故之發生，是否與有過失？
四、本院判斷如下：
（一）系爭事故發生時，車號ZO-7791 號自小客車之駕駛者究為
      被告或訴外人葉陳輝?
  １、按原告騎乘車牌號碼YES-962 號重型機車於94年3 月7 日
      16 時45 分許，行經高雄市前鎮區○○○路與金福路口時
      ，與被告所有車牌號碼ZO-7791 號自用小客車發生車禍，
      原告因而受有第5 、6 頸椎脫位、脊髓損傷致四肢癱瘓傷
      害之事實，為兩造所不爭執，且有中山醫學大學附設復健
      醫院、台北榮民總醫院診斷證明書各1 紙附卷可憑；此外
      ，復經本院依職權調閱台灣高等法院高雄分院96年交上易
      字第61號刑事卷證核閱無訛，此部分事實堪以認定。
  ２、被告雖稱肇事當時肇事車輛係由被告駕駛無誤。惟查：
  （１）證人即本件目擊者黃光輝於檢察官偵查中結證稱：「˙
        ˙˙我是第一輛車，汽車（指被告之汽車）他比我慢到
        路口˙˙˙現場還有一位義交在場，他也有看到車禍˙
        ˙˙」（見台灣高雄地方法院檢察署94年核退偵字第62
        1 號卷第69、70頁）。於本院95年交易字第215 號刑事
        案件審理時證稱：「（有無見過被告及告訴人？）當天
        汽車駕駛者的身材應該比較高，不是被告。被害人我認
        得，確實是本件被害人」、「（汽車駕駛者的面貌與當
        庭被告是否相同？）不一樣」、「（當時是否目擊車禍
        發生情形？）（我當時駕駛貨車，車禍發生後，我有跟
        肇事者說你不可以左轉，所以我記得肇事者的樣子，但
        不是今天在庭的被告」、「（94年3 月7 日你目擊的車
        禍，當時車上有幾個人？）二個人」、「（汽車上的這
        二個人是何人開車，能否確定？）可以，因為當時有跟
        駕駛人對話，所以應該可以確認」、「（車禍發生後，
        為何確認駕駛人？）因為他從駕駛座出來」、「（被告
        承認本件車禍車子是他開的？）我確定不是他本人」、
        「（被告問：我有無見過你？）我沒有見過你，˙˙˙
        」、「（你看到駕駛長相？）比被告高」等語（見本院
        95年交易字第215 號卷卷一第172 、173 、177 、178
        、179 頁，卷二第24頁）。於台灣高等法院高雄分院96
        年交上易字第61號刑事案件審理時證稱：「（94年3 月
        7 日16時45分左右，你為何在中山路及金福路口那邊發
        現本件車禍？）我剛好在那邊等紅綠燈，我去工作回來
        ，我是開貨車的，剛好從金福路直走過來到中山路，剛
        好那邊紅燈轉換，我停在那邊，我當時是西向東，當時
        金福路那邊變紅燈，中山路那邊變綠燈，我在那裡等紅
        燈」、「（你是西向東，剛好在你正前面發生車禍？）
        對」、「（你是基於善心發生車禍下車要救人，你跟駕
        駛說你現在還不能左轉，當時駕駛是否被告？）不是他
        ，當時他坐在駕駛座旁邊，他是從駕駛座旁邊車門下來
        的」、「（你對當時何人駕駛是否很清楚？）很清楚」
        、「（本件車禍發生前你與被害人有無何關係，認識否
        ？）沒有關係，不認識，第一時間他會找到我，因為我
        問被害人他家電話，他叫我打電話到他家，我直接用我
        手機打電話到他家通知他某某人受傷，所以他母親有留
        到我的電話才跟我聯絡上的」、「（你說駕駛不是被告
        ，該駕駛長得如何（請被告站起讓證人指認）？）男的
        ，高高黑黑的，比較黑一點，與被告差很多」、「（你
        所看到的駕駛人是不是被告？）不是被告，絕對不是他
        ，他跟那個人身材呈強烈的對比」、「（本案發生之前
        你認識在庭證人戴發鈺否？）不認識」、「（你當時有
        無看到戴發鈺？）我有看到，他當時在指揮交通」、「
        （當時你所看到開車的人是否是在庭的葉陳輝（當庭指
        認）?） 是」等語（見台灣高等法院高雄分院96年交上
        易字第61號卷一第176-180、182、233 頁）。
  （２）證人戴發鈺於偵查中具結後證稱：「（在94年3 月7 日
        在中山四路和金福路看到車禍？）有，我是義交，我在
        協助指揮交通，當時我面向中山路南下（往機場）的車
        道，我站在鐵路平交道前一些的樹欉上（當庭請證人在
        照片劃出所在的位置），我看到機車騎士是走中山路機
        車道往機場方向，對方是賓士車，從對向左轉過來就撞
        到了」（見台灣高雄地方法院檢察署94年核退偵字第62
        1 號卷第95頁）。於本院95年交易字第215 號刑事案件
        審理時證稱：「（你在車禍當天所看到的駕駛人是否在
        庭被告？）他有在現場，他從車上下來，不是從駕駛座
        下來」、「（從駕駛座下來的人你確定不是在庭的被告
        ？）確定」等語（見本院95年交易字第215 號卷二第34
        、35頁）。於台灣高等法院高雄分院96年交上易字第61
        號刑事案件審理時證稱：「（94年3 月7 日16時45分左
        右你有無在高雄市○○路與金福路口發現本件車禍？）
        我在那裡執行勤務，我是義交」、「（駕駛是否在庭被
        告？）是他開口的，他說機車闖紅燈，機車方向當時是
        綠燈，駕駛確定不是在庭被告」、「（你有無親眼看到
        被告從駕駛座下來？）他從旁邊下來，不是從駕駛座下
        來」、「（你有親眼看到兩個人各自下車的狀況？）有
        」、「（碰撞霎那你有無看到？）有看到」、「當時駕
        駛座坐的人是在庭的被告乙○○或證人葉陳輝（請證人
        當庭指認）？）（當庭指認）當時是葉陳輝在駕駛座，
        乙○○是從右邊座位下來的」等語（見台灣高等法院高
        雄分院96年交上易字第61號卷一第181 、183 、184 、
        233 頁）。
  （３）依上開證人陳光輝、戴發鈺之證述，始終堅定而明確指
        證被告非肇事當時之駕駛人，並於台灣高等法院高雄分
        院96年交上易字第61號刑事案件審理時當庭指證葉陳輝
        即為肇事時之駕駛人。按車禍之發生係屬偶然之事件，
        證人分別係在案發現場執行職務之義交及開車路過該處
        之人，與本件兩造、葉陳輝均並無戚誼，亦無任何恩怨
        ，而與本件車禍無利害關係，自無庸偏袒任何一方，渠
        等證詞自屬客觀而真實，而由渠等一致明確證稱被告並
        非肇事當時之駕駛人，葉陳輝始為肇事時之駕駛人，應
        屬實在。被告雖自承其係肇事當時之駕駛人，葉陳輝係
        坐在副駕駛座上，且葉陳輝剛下飛機，又係被告之上司
        ，對於高雄市之路況不熟，不可能由葉陳輝駕駛云云，
        惟肇事當時被告並非該車之駕駛人，業如前述，已甚明
        確，而葉陳輝為被告之上司，此情通常固多由下屬駕駛
        載送上司，但有時應上司要求或其他情況，而由上司駕
        駛，亦屬可能，不能執此而否定證人陳光輝、戴發鈺證
        言之真實性。從而，系爭事故發生時，肇事車輛之駕駛
        者非為被告，堪予認定
（二）按因故意或過失，不法侵害他人之權利者，負損害賠償責
      任，民法第184 條第1 項。是損害賠償之債，以有損害之
      發生及有責任原因之事實，並二者之間，有相當因果關係
      為成立要件。故原告所主張損害賠償之債，如不合於此項
      成立要件者，即難謂有損害賠償請求權存在，最高法院著
      有48年臺上字第481 號判例可資參照。綜上所述，被告非
      為系爭事故肇事汽車之駕駛人，況被告因系爭事故業經台
      灣高等法院高雄分院96年交上易字第61號刑事二審判決判
      處無罪確定，有台灣高等法院高雄分院96年交上易字第61
      號刑事判決附卷可佐，復經本院調閱上開卷證閱覽無訛，
      益徵被告就系爭事故應無肇事過失責任可言。從而，原告
      依侵權行為法律關係請求被告應負賠償責任，自為無理由
      。而爭點（二）至（四）自已無審究之必要，併予敘明。
五、綜上所述，被告非本件事故肇事汽車駕駛人，自無肇事過失
    責任可言。從而，原告依侵權行為之法律關係，請求被告給
    付原告新台幣25,767,160元，及自起訴狀繕本送達翌日起，
    至清償日止，按週年利率百分之五計算之利息，洵屬無據，
    應予駁回。又其訴既經駁回，其假執行之聲請即失所依附，
    應併予駁回。
六、本件事證已臻明確，兩造其餘之攻擊防禦方法及所提之證據
    ，經審酌後認均無礙判決之結果，爰不予一一論述。
七、據上論結，原告之訴為無理由，並依民事訴訟法第78條，判
    決如主文。
中    華    民    國    97    年    11    月    12    日
                     民事鳳山分庭審判長法  官  楊富強
                                       法  官  吳文婷
                                       法  官  林意芳
上為正本係照原本作成。
如不服本判決，應於送達後20日內，向本院提出上訴狀並表明上
訴理由，如於本判決宣示後送達前提起上訴者，應於判決送達後
10日內補提上訴理由書（須附繕本）。
中    華    民    國    97    年    11    月    12    日
                                       書記官  陸艷娣


司法院資訊處製作；財團法人民間司法改革基金會備份。
